最高法院刑事判決　　　　　　　一○○年度台非字第三一三號
上　訴　人　最高法院檢察署檢察總長
被　　　告　林裕欽
上列上訴人因被告公共危險案件，對於台灣台南地方法院中華民
國九十五年一月二十六日第一審確定簡易判決（九十五年度交簡
字第五號，聲請簡易判決處刑案號：台灣台南地方法院檢察署九
十四年度營偵字第一三六七號），認為違背法令，提起非常上訴
，本院判決如下：
    主  文
原判決撤銷。
本件公訴不受理。
    理  由
非常上訴理由稱：「一、按判決不適用法則或適用不當者，為違
背法令；對被告無審判權者，應諭知不受理判決；又法院受理訴
訟係不當者，其判決當然違背法令。刑事訴訟法第三百七十八條
、第三百零三條第六款、第三百七十九條第五款定有明文。次查
民國九十七年一月二日修正公布前之陸海空軍刑法第五十四條規
定：『服用毒品、麻醉藥品、酒類或其他相類之物，不能安全駕
駛動力交通工具而駕駛者，處一年以下有期徒刑、拘役或新台幣
十萬元以下罰金』。又軍事審判法第一條第一項規定：『現役軍
人犯陸海空軍刑法或其特別法之罪，依本法之規定追訴審判之』
，是以現役軍人觸犯前揭陸海空軍刑法第五十四條規定者，依法
應由軍事審判機關追訴審判，普通法院無審判權。二、經查被告
林裕欽係於八十七年六月二十六日起入伍服役軍中，退伍日期為
一○○年六月一日等情，有陸軍機械化步兵第二九八旅一○○年
六月九日陸八海忠字第一○○○○○一二五五號函及兵籍表在卷
足憑。是被告於九十四年十一月二十九日行為時及發覺時係屬現
役軍人，而其於九十四年十一月二十九日下午二十時許，飲用酒
類至不能安全駕駛動力交通工具而仍駕駛，所涉犯行依前揭軍事
審判法及九十七年一月二日公布前之陸海空軍刑法第五十四條規
定，應由軍事審判機關追訴審理，方屬合法。詎原審法院未查，
遽為審理並為有罪之判決，顯有受理訴訟不當之違背法令。三、
案經判決確定，且於被告不利，爰依刑事訴訟法第四百四十一條
、第四百四十三條提起非常上訴，以資糾正及救濟。」等語。
本院按：判決不適用法則或適用法則不當者，為違背法令；對於
被告無審判權者，應諭知不受理之判決，刑事訴訟法第三百七十
八條、第三百零三條第六款分別定有明文。又被告林裕欽行為時
之陸海空軍刑法第五十四條第一項規定「服用毒品、麻醉藥品、
酒類或其他相類之物，不能安全駕駛動力交通工具而駕駛者，處
一年以下有期徒刑、拘役或新台幣十萬元以下罰金」；同法第一
條並規定「現役軍人犯本法之罪者，依本法處罰」。而現役軍人
犯陸海空軍刑法或其特別法之罪，依軍事審判法之規定追訴審判
之，亦為軍事審判法第一條第一項前段所明定。故現役軍人觸犯
上開不能安全駕駛動力交通工具而駕駛罪者，應由軍事審判機關
追訴審判，普通法院對之並無審判權。本件原確定簡易判決引用
檢察官聲請簡易判決處刑書之記載，認定被告自九十四年十一月
二十九日晚上八時許起至九時許止，在台南市某ＫＴＶ與友人飲
用啤酒，已達不能安全駕駛之狀態，詎其仍駕駛車牌號碼5W－37
97號自用小客車，由台南市區往台南縣（市）白河鎮（區）方向
行駛，於同晚十時三十八分許，行經國道三號高速公路北向三一
九公里處（即在台南縣〈市〉東山鄉〈區〉境內），因任意將該
自用小客車停放於路肩嘔吐，為警盤查，並測得其吐氣所含酒精
成分每公升○‧六六毫克而查獲等情，乃論被告以刑法第一百八
十五條之三之服用酒類不能安全駕駛動力交通工具而駕駛罪，處
拘役二十日，如易科罰金，以銀元三百元即新台幣九百元折算一
日。惟被告係於八十七年六月二十六日入伍服役，至一○○年六
月一日始退伍等情，有陸軍機械化步兵第二九八旅一○○年六月
九日陸八海忠字第一○○○○○一二五五號函及兵籍表可稽（見
台灣台南地方法院檢察署九十五年度執字第一三四五號卷）。是
被告於九十四年十一月二十九日犯罪及發覺時，均在任職服役中
，為現役軍人，所犯又係陸海空軍刑法第五十四條第一項之罪，
揆諸前開說明，應由軍事審判機關依法追訴審判，普通法院對之
無審判權。乃原審不察，對檢察官簡易判決處刑之聲請，未改依
通常程序諭知不受理之判決，仍依簡易程序對被告為實體有罪之
判決，顯屬違背法令。案經確定，且於被告不利，非常上訴意旨
執以指摘，洵有理由，應由本院將原判決撤銷，改判諭知公訴不
受理，以資救濟。
據上論結，應依刑事訴訟法第四百四十七條第一項第一款、第三
百零三條第六款，判決如主文。
中    華    民    國  一○○  年    十    月   十九   日
                      最高法院刑事第二庭
                          審判長法官  謝  俊  雄  
                                法官  魏  新  和  
                                法官  徐  文  亮  
                                法官  吳  信  銘  
                                法官  蔡  名  曜  
本件正本證明與原本無異
                                      書  記  官  
中    華    民    國  一○○  年    十    月   二十   日
                                                    m